臺灣新北地方法院民事裁定
110年度重訴字第658號
原      告  唐卿娥
訴訟代理人  黃慧萍律師
            歐陽芳安律師
被      告  台灣嘉品資產管理有限公司
法定代理人  張志宇
上列當事人間請求塗銷抵押權等事件，本院裁定如下：
    主  文
本件移送臺灣台北地方法院。
    理  由
一、按當事人得以合意定第一審管轄法院，但以關於由一定法律
    關係而生之訴訟為限。前項合意應以文書證之。又訴訟之全
    部或一部，法院認為無管轄權者，依原告聲請或依職權以裁
    定移送於其管轄法院。民事訴訟法第24條、第28條第1 項分
    別定有明文。準此，當事人間以書面約定就其等因契約爭執
    涉訟時合意定第一審管轄法院者，當事人及法院均應受其拘
    束，除專屬管轄外，得排斥其他審判籍優先適用（最高法院
    103 年度台抗字第917 號裁定意旨參照）。
二、經查：本件原告主張其受詐騙集團詐騙，順從詐騙集團之安
    排，與被告簽訂借款契約書（兼借據），並簽有票據金額新
    臺幣（下同）800萬元之本票，且將原告所有坐落新北市○○
    區○○段000地號土地及其上同段62建號建物（下稱系爭不動
    產）設定債權金額1,600萬元之最高限額抵押權予被告，同
    時原告又被安排與第三人郭錦駩簽署信託契約，致原告所有
    之系爭不動產信託登記移轉予郭錦駩，原告因而背負至少80
    0萬元之債務，嗣被告竟持上開本票向臺灣台北地方法院聲
    請核發110年度司票字第16837號本票裁定，實則被告並未交
    付借款予原告，兩造間之借款契約自始未成立，本票債權之
    原因關係自不存在，縱認存在，原告亦主張依民法第91條第
    1項規定撤銷兩造間前開借款契約、本票簽發、系爭抵押權
    設定登記之意思表示，爰依民法第474條第1項、票據法第13
    條、第14條、民法第881條之1第1項、第2項、第767條第1項
    中段、第179條規定，先位聲明請求：㈠確認800萬元借款債
    權暨利息、違約金債權不存在，㈡確認前開本票裁定之本票
    債權、利息及違約金債權不存在，被告並應返還系爭本票予
    原告，㈢被告不得持前開本票裁定為執行名義，對原告強制
    執行，㈣被告應將系爭不動產之前開最高限額抵押權、流抵
    約定塗銷，㈤並願供擔保，請准宣告假執行；備位請求則主
    張依民法第74條第1項規定，撤銷兩造間前開借款契約、本
    票簽發、系爭抵押權設定登記之法律行為，備位聲明請求：
    ㈠兩造間之前開借款契約之消費借貸法律行為應撤銷，㈡被告
    不得持前開本票裁定對原告強制執行，㈢被告應將系爭不動
    產之前開最高限額抵押權、流抵約定塗銷，㈣原告簽發前開
    本票之法律行為應撤銷，被告應將本票返還原告，㈤並願供
    擔保，請准宣告假執行等情，有原告之民事起訴狀佐卷可考
    ，可知原告係就兩造間之系爭800萬借款是否存在或撤銷，
    及因前開借款而生之本票、抵押權設定是否存在或撤銷而提
    起本件訴訟，然原告與被告於系爭借款契約書（兼借據）第
    9 條已約定：「…因本約所生之任何民事爭議而需訴訟者，
    雙方同意以臺灣台北地方法院為第一審管轄法院」等語（見
    本院卷第72頁），揆諸首揭法條規定及最高法院裁定意旨，
    此項合意管轄之約定，得排斥其他審判籍而優先適用，是本
    件由臺灣台北地方法院管轄，至其請求確認本票債權不存在
    、不得持本票裁定聲請強制執行或撤銷簽發本票之法律行為
    及請求塗銷系爭不動產最高限額抵押權設定等部分，因與前
    開借款部分係基於同一原因事實，不宜分割由不同之法院管
    轄審理。玆原告向無管轄權之本院起訴，顯係違誤，爰依職
    權將本件移送於該管轄法院即臺灣台北地方法院。
三、爰裁定如主文。
中　　華　　民　　國　　110 　年　　12　　月　　15　　日
                  民事第五庭  法　官　鄧雅心
以上正本係照原本作成。
如對本裁定抗告須於裁定送達後10日內向本院提出抗告狀，並應
繳納抗告費新臺幣1,000元整。
中　　華　　民　　國　　110 　年　　12　　月　　15　　日
                              書記官　蔡佩珊